【裁判字號】    98,事聲,69
【裁判日期】    981130
【裁判案由】    確定訴訟費用額聲明異議
【裁判全文】
臺灣臺中地方法院民事判決  98年度事聲字第69號
異  議  人  張啟明
相  對  人  臺中縣政府
法定代理人  黃仲生
上列當事人間聲請確定訴訟費用額事件，異議人對於民國98年9
月10日本院98年度司聲字第1286號司法事務官所為處分提出異議
，本院裁定如下：
    主    文
原處分關於確定相對人應負擔之訴訟費用額超過新台幣壹拾萬陸
仟參佰壹拾陸元及自原裁定送達相對人翌日起至清償日止，按週
年利率百分之五計算之利息部分廢棄。
上開廢棄部分，相對人之聲請駁回。
異議程序費用由相對人負擔百分之一，餘由異議人負擔。
    理    由
一、按當事人對於司法事務官處理事件所為之終局處分，得於處
    分送達後10日之不變期間內，以書狀向司法事務官提出異議
    。但支付命令之異議仍適用第518條及第519條之規定。司法
    事務官認前項異議有理由時，應另為適當之處分；認異議為
    無理由者，應送請法院裁定之。法院認第一項之異議為有理
    由時，應為適當之裁定；認異議為無理由者，應以裁定駁回
    之。前項裁定，應敘明理由，並送達於當事人，民事訴訟法
    第240條之4定有明文。
二、相對人原聲請意旨略以：相對人與異議人間請求返還假執行
    所為之給付事件，業經台中高分院81年度上更（三）字第8
    號及最高法院81年度台上字第1664號判決，其訴訟費用應由
    異議人負擔。聲請人所支出之訴訟費用如附件一所示之訴訟
    費用計書書所示，合計170,890元，爰依法請求裁定確定其
    訴訟費用額等情。
三、本件異議意旨如附件二、三所示異議狀所載。
四、按法院未於訴訟費用之裁判確定其費用額者，第一審受訴法
    院於該裁判有執行力後，應依聲請以裁定確定之；又依此項
    規定確定之訴訟費用額，應於裁定送達之翌日起，加給按法
    定利率計算之利息，民事訴訟法第91條第1項及第3項定有明
    文。查異議人與相對人間請求履行承諾事件，經本院76年度
    訴字第3897號判決異議人敗訴，異議人不服，提起上訴，經
    臺灣高等法院台中分院（下稱台中高分院）77年重上字第1
    號判決異議人部分勝訴，部分敗訴，相對人就其敗訴部分不
    服，提起第三審上訴，經最高法院78年台上字第1623號判決
    「原判決關於命相對人給付及其訴訟費用部分廢棄，發回台
    中高分院」。嗣相對人於台中高分院78年上更（一）字第
    111號事件審理時，依民事訴訟法第395條第2項規定，並聲
    明請求異議人返還其因假執行所為之給付，而經台中高分院
    78 年上更（一）字第111號判決異議人部分勝訴，部分敗訴
    ，且認相對人所為上開聲明給付之請求部分無存在餘地。相
    對人就其敗訴部分不服，復提起第三審上訴，並經最高法79
    年台上字第1086號判決「原判決關於命相對人給付及其訴訟
    費用部分廢棄，發回台中高分院」。嗣台中高分院以79年上
    更（二）字第67號判決駁回異議人之上訴，並駁回相對人請
    求返還因假執行所為給付之聲明，異議人及相對人就其各該
    敗訴部分不服，分別提起第三審上訴，並經最高分院以80年
    度台上字第2888號判決駁回異議人之上訴確定，並就相對人
    上訴部分另以80年度台上字第2889號判決「原判決關於駁回
    相對人請求異議人返還因假執行所為之給付部分廢棄，發回
    台中高分院」，其後並經台中高分院81年上更（三）字第8
    號判決異議人應返還相對人前因假執行所為之給付及加給法
    定遲延利息，其第一、二審及發回前第三審訴訟費用，除確
    定部分外，由異議人負擔。異議人不服，提起第三審上訴，
    經最高法院81年度台上字第1664號判決駁回其上訴確定等情
    ，業據本院調取前述各該民事訴訟卷宗查閱無訛。且經本院
    就該等民事案卷審查後，認異議人應賠償相對人之訴訟費用
    額，依後附計算書確定為如附表所示，合計為新台幣（下同
    ）106, 316元。至相對人所聲請確定之如附件一訴訟費用計
    算書編號二所示之費用64,574元，因相對人並未釋明有此部
    分訴訟費用之支出，且經本院審查上開全部卷宗後，亦查無
    相對人有支出此部分訴訟費用之資料，故相對人聲請確定此
    部分之費用，不應准許。再者，法院依聲請為確定訴訟費用
    額之裁定，應以當事人主張其所支出之費用為裁判範圍，故
    聲請之當事人所未主張之費用，法院不得依職權確定之。觀
    諸本件相對人原聲請意旨，並未主張郵費部分，乃原處分竟
    依職權確定相對人支出郵費金額595元，於法顯有未合。
五、綜上所述，異議人所應負擔之本件訴訟費用額既確定為106,
    316元，並應加給自原裁定送達翌日起至清償日止，按週年
    利率百分之5計算之利息。則相對人於此範圍內之主張，自
    應准許；至逾此範圍所為之主張，尚屬無據，應予駁回。原
    處分就超過上開應准許部分，容許相對人之主張，自有未洽
    。異議意旨就此部分指摘原處分不當，求予廢棄，為有理由
    。至於前開應准許部分，原處分予以容許，核無違誤，異議
    意旨就此部分，指摘原處分不當，求予廢棄，為無理由，應
    駁回其異議。
六、據上論結，本件異議為一部有理由，一部無理由，爰依民事
    訴訟法第240條之4第3項、第95條、第79條，裁定如主文。
中    華    民    國    98    年    11    月    30    日
                  民事第二庭    法  官  吳美蒼
  附表
┌─────────────┬─────────────┬──────────┐
│項                  目    │    金    額（新台幣）    │   備         註    │
├─────────────┼─────────────┼──────────┤
│最高法院78年度台上字第1623│  41,742元                │                    │
│號民事事件之上訴裁判費    │                          │                    │
├─────────────┼─────────────┼──────────┤
│台中高分院79年度上更（二）│  64,574元                │                    │
│字第67號民事事件之裁判費及│                          │                    │
│最高法院80年度台上字第2889│                          │                    │
│號民事事件之上訴裁判費    │                          │                    │
│                          │                          │                    │
├─────────────┼─────────────┼──────────┤
│合                  計    │  106,316元               │                    │
└─────────────┴─────────────┴──────────┘
上正本係照原本作成。
如不服本裁定應於送達後10日內向本院提出抗告狀，並繳納抗告
費新臺幣1,000元。
中    華    民    國    98    年    11    月    30    日
                                書記官

司法院資訊處製作；財團法人民間司法改革基金會備份。
